【裁判字號】    96,勞訴,44
【裁判日期】    970321
【裁判案由】    確認僱傭關係存在
【裁判全文】
臺灣士林地方法院民事判決              96年度勞訴字第44號
原      告  己○
被      告  丁○○○○
法定代理人  乙○○
訴訟代理人  詹順發律師
上列當事人間請求確認僱傭關係存在事件，本院於民國97年3 月
5 日言詞辯論終結，判決如下：
    主      文
原告之訴及假執行之聲請均駁回。
訴訟費用新台幣萬伍仟陸佰捌拾伍元由原告負擔。
    事實及理由
一、原告起訴主張：其自民國96年1 月8 日起受僱於被告丁○○
    ○○擔任房務員，工作期間認真負責，與同事相處和睦，亦
    無不法情事，詎被告竟於同年3 月19日無故將原告解僱，原
    告無法同意被告解僱之理由，遂於96年3 月23日以存證信函
    通知被告其將於96年3 月25日上午10時至被告會館工作，然
    為被告所拒絕，為此，訴請確認兩造之僱傭關係存在，及請
    求被告按月給付薪資等語。並聲明：(一)確認兩造間之僱傭關
    係存在。(二)被告應自96年3 月27日起至105 年12月23日止，
    按月給付原告新台幣（下同）29,000元。(三)前開第2 項聲明
    ，願供擔保，請准宣告假執行。
二、被告則以：(一)原告於任職期間常無法妥善完成工作，且協調
    性不佳，經常我行我素，與其他同事亦相處不睦，又常無理
    爭執工作內容，造成被告企業經營之困擾，顯有不能勝任工
    作之情形，被告依勞動基準法第11條第5 款終止兩造間之勞
    動契約，且發予原告較勞動基準法所定標準更為優厚之資遣
    費，自屬合法。(二)原告曾對主管蔡明宗及同事戊○○出言侮
    辱，被告亦得依勞動基準法第12條第1 項第2 款之規定終止
    勞動契約。(三)原告多次批評主管沒有做事只會搞小團體，並
    常質疑櫃臺人員工作分配不公，使櫃臺人員無法正常工作，
    妨礙公司營運，顯已嚴重違反工作規則，被告自得依勞動基
    準法第12條第1 項第4 款之規定終止勞動契約。(四)原告於製
    作藥浴包時，將藥浴包任意堆置，導致紙盒全部受損無法使
    用，有故意損耗被告物品之行為，被告得依勞動基準法第12
    條第1 項第5 款之規定終止勞動契約等語，資為抗辯。並聲
    明：(一)原告之訴及假執行之聲請均駁回。(二)如受不利判決，
    願供擔保，請准宣告免為假執行。
三、兩造不爭執之事實：
  (一)原告自96年1 月8 日起受僱於被告擔任房務員，被告於同年
    3 月19日終止兩造間之勞動契約。
  (二)原告曾以原證三存證信函通知被告不同意終止勞動契約，且
    將於96年3 月25日上午10時至被告會館工作，然為被告所拒
    絕。
四、本件經依民事訴訟法第271 條之1 準用同法第270 條之1第1
    項第3 款規定，整理並協議簡化爭點後，兩造同意協議簡化
    後之爭點為：被告終止勞動契約是否合法？——(一)原告有無
    勞動基準法第11條第5 款「對於所擔任之工作確不能勝任」
    之情形？(二)原告有無勞動基準法第12條第1 項第2 款「對於
    雇主或其他共同工作之勞工，有重大侮辱之行為」之情形？
    (三)原告有無勞動基準法第12條第1 項第4 款「違反勞動契約
    或工作規則情節重大」之情形？(四)原告有無勞動基準法第12
    條第1 項第5 款「故意耗損雇主之原料」之情形？（本院卷
    第59頁）茲就上開爭點，析述本院得心證之理由如下：
  (一)原告對於所擔任之工作，是否確不能勝任？
  1.按勞基法第11條第5 款規定勞工對於所擔任之工作確不能勝
    任時，雇主得預告勞工終止勞動契約，所謂「確不能勝任工
    作」，非但指能力上不能完成工作，即怠忽所擔任之工作，
    致不能完成，或違反勞工應忠誠履行勞務給付之義務亦屬之
    （最高法院86年度台上字第688 號判決意旨參照）。
  2.經查：本件原告自96年1 月8 日起受僱於被告後，經考核其
    工作表現，有「2/21已第一次告知房間整潔度不足」、「3/
    5 客房物品還是會放錯」、「3/5 包藥包亂放，使外包壞掉
    」、「2/10其在2/5 整理的房間遺留垃圾未清」等情形，此
    有新進員工考核表影本1 件在卷可稽（本院卷第25頁），原
    告雖否認有前開考核表所載情事，惟有關原告之工作表現，
    業經證人丙○○、庚○○、辛○○等人證稱：「…有些工作
    是大家要分工合作的，但原告都是不願意幫忙別人，例如送
    洗回來的毛巾，原告應該整理那一樓層的毛巾整理好，但她
    都是整理她自己要用的，其他的，她就不整理。」（本院卷
    第60頁）、「我們於很多間一起退房時，有規定整理的順序
    ，例如，有人已經訂房，一定要優先處理，但原告堅持用自
    己的順序，認為這樣比較方便，我們有告知，原告有時候聽
    ，有時不聽勸告。」（本院卷第64頁）、「…另外原告整理
    房間時她會把一間一間的房間全部打開，然後分項目作，不
    會先做完一間再做下一間，我跟她講過，她還是按照她的作
    法說這樣比較快。但這樣子會造成每一間房間都不能賣。」
    （本院卷第65頁）、「…我交代她的事情，好像她都能做好
    ，但事實上東西常常沒有擺對位置，枕頭套也沒有全部換洗
    ，一開始試用期間，我不會一開始指責她，我會提醒她，有
    一次我們開房務會議，我們通告所有垃圾桶的擺放位置，但
    原告沒有很注意在聽，我事後檢查時原告並沒有按照房務會
    議的決議來做。…」（本院卷第75頁）、「（你如何知道我
    枕頭套沒有換？）我會去檢查房間，我發現原告整理的房間
    都只有換下二個枕頭套，但規定要換四個。而且我會看到枕
    頭套上面還有毛髮或異味，表示沒有更換，我去看的時候，
    至少有三、四次都是如此。」等語（本院卷第77頁），衡諸
    上開證人均與原告素無仇隙，應無聯合誣陷原告之必要，且
    其中證人辛○○復已離職，更無偏袒被告構詞濫指原告工作
    疏失之可能，故其等所為前開證詞，應堪採信。
  3.依前開證人之證詞可知，原告於任職期間，確有未能與他人
    分工合作，及未按指示順序清理房間、未依規定擺放物品及
    更換枕頭套之情形，且經多次溝通提醒，仍未改善，此以原
    告身為旅館房務員，最重要之工作內容即為依指示清理房間
    、確保房間之乾淨衛生整齊而言，顯已屬怠忽職責，而未能
    達到工作之基本要求。且被告乃旅館經營業者，其能否以最
    有效率之方式提供客人房間，及房間之清潔、衛生、舒適程
    度，實攸關企業之形象及商譽，是原告前述作為，自對被告
    之營運及管理造成相當程度之不利影響，另參諸證人丙○○
    、戊○○、庚○○、甲○○、辛○○等人均一致證稱原告與
    同事之相處情形不佳，情緒較容易激動，及相關同事及主管
    已不止一次就工作問題提醒原告，仍未見改善等情，亦足見
    原告並無改進缺失、提升工作品質之意願，顯已難期被告繼
    續維持兩造間之勞僱關係，是被告為維護其經營秩序及品質
    ，依勞動基準法第11條第5 款之規定，終止兩造間之勞動契
    約，自屬合法有據。
  (二)被告以原告對於所擔任之工作確不能勝任為由，終止兩造間
    之勞動契約既屬合法，已如前述，則有關原告是否尚有其他
    被告所指得終止勞動契約之事由存在之爭點，自無再予論究
    之必要，併此敘明。
五、綜上所述，被告因原告對於所擔任之工作確不能勝任，業依
    勞動基準法第11條第5 款之規定，於96年3 月19日合法終止
    兩造間之勞動契約，則兩造間之僱傭關係自已不存在，從而
    ，原告訴請確認兩造僱傭關係存在，並請求被告自96年3 月
    27日起至105 年12月23日止，按月給付原告29,000元之薪資
    ，即無理由，應予駁回。又原告之訴既經駁回，其假執行之
    聲請亦失所附麗，應併予駁回。
六、本件訴訟費用額確定為35,685元（裁判費35,155元、證人日
    旅費530 元），並應由原告負擔，爰併諭知如主文第2 項所
    示。
七、本件判決基礎已臻明確，兩造其餘攻防方法及訴訟資料經本
    院斟酌後，核與判決結果不生影響，故不另一一論述，併此
    敘明。
八、據上論結，原告之訴為無理由，依民事訴訟法第78條、第87
    條第1 項判決如主文。
中    華    民    國    97    年    3     月    21    日
                  民事第一庭  法  官  馬傲霜
以上正本證明與原本無異。
如對本判決上訴，應於判決送達後20日內向本院提出上訴狀。
中    華    民    國    97    年    3     月    25    日
                              書記官  許秋莉


司法院資訊處製作；財團法人民間司法改革基金會備份。
